臺灣雲林地方法院民事判決　九十三年度訴字第一七七號
　　原　　　告　乙○○
　　被　　　告　甲○○
右當事人間請求損害賠償事件，經本院於中華民國九十三年五月三十一日言詞辯論終
結，判決如左：
    主　　　文
被告應給付原告新台幣貳拾伍萬零佰柒拾柒元，及自民國九十三年二月十日起至清
償日止，按週年利率百分之五計算之利息。
原告其餘之訴駁回。
訴訟費用由被告負擔四分之三，餘由原告負擔。
本判決第一項得假執行。
原告其餘假執行之聲請駁回。
    事實及理由
一、按訴狀送達後，原告不得將原訴變更或追加他訴。但有擴張或減縮應受判決事項
    之聲明者，不在此限，民事訴訟法第二百五十五條第一項第三款定有明文。本件
    原告於起訴狀請求判決被告應給付新台幣（下同）一百二十二萬三千五百七十七
    元之損害賠償金額，嗣於民國九十三年四月二十一日本院審理中請求被告給付一
    百二十二萬二千五百七十七元乃屬減縮應受判決事項之聲明，參諸前揭規定，應
    予准許，合先敘明。
二、原告主張：被告於九十一年十月二十二日夜間在其住處，因離婚一事與其配偶廖
    桂莉爭吵，致心生憤怒，而持菜刀一把將家中傢俱等物砸損洩忿，鄰居聽聞聲音
    前來勸阻，並將被告手中菜刀取下。不久被告又因訴外人廖桂莉仍堅持離婚而再
    度發怒，訴外人廖桂莉便電請原告求助，鄰居亦再度到場勸阻，於翌日凌晨零時
    五分許，原告趕至上址，因見被告雙手各持菜刀一把，即向前欲阻止並奪下該二
    把菜刀，雙方於奪刀過程中，被告持刀傷及原告左臉頰下方及左手前臂內側，原
    告為躲避攻擊，背部並因此碰撞廚房牆壁某處，造成原告受有左臉頰下方六乘零
    點三公分之撕裂傷、左手前臂內側三乘三公分瘀傷、背部三乘一公分瘀併擦傷及
    零點五乘零點五擦傷等傷害，依法被告自應負損害賠償責任，爰依侵權行為損害
    賠償之法律關係提起本訴等語。並聲明：
　(一)被告應給付原告一百二十二萬二千五百七十七元，及自起訴狀繕本送達之翌日起
　　，按週年利率百分之五計算之利息。
　(二)願供擔保，請准宣告假執行。
三、被告則以：對本院九十二年度簡上字第七四號刑事判決認定之犯罪事實並無意見
    ，被告有誠意賠償原告，然因原告請求之項目不合理，且金額過高，被告無法負
    擔等語，資為抗辯。並聲明：原告之訴駁回。
四、兩造不爭執之事實：
　　被告於九十一年十月二十二日夜間，在雲林縣大埤鄉三結村埤頭八之三六號住處
　　，因離婚問題與配偶發生爭吵，被告心生憤怒，即至廚房內取出菜刀一把，將家
　　中傢俱等物砸損洩忿，鄰居聽聞聲音前來勸阻，並將被告手中菜刀取下。不久，
　　訴外人廖桂莉仍堅持離婚，被告又再度發怒，訴外人廖桂莉便電向原告求助，鄰
　　居亦再度到場勸阻，於翌日（即二十三日）凌晨零時五分許，原告趕至上址，於
　　廚房內見被告雙手各持菜刀一把，即向前欲阻止並奪下該二把菜刀，被告見狀問
　　原告：「你過來幹什麼？」並欲使原告退出廚房，即基於傷害之犯意，手持該二
　　把菜刀於原告面前揮舞欲撥開原告，雙方於奪刀過程中，被告持刀傷及原告左臉
　　頰下方及左手前臂內側，原告為躲避攻擊，其背部並因此碰撞廚房牆壁某處，造
　　成原告受有左臉頰下方六乘零點三公分之撕裂傷、左手前臂內側三乘三公分瘀傷
　　、背部三乘一公分瘀併擦傷及零點五乘零點五擦傷等傷害。被告因上開過失傷害
　　犯行由本院以九十二年度簡上字第七四號判處有期徒刑三月，並得易科罰金確定
　　。
五、本件兩造所爭執之處，應在於原告請求被告賠償醫藥費用三百七十七元、喪失勞
    動能力損害二十二萬二千二百元、精神慰撫金一百萬元各節是否有理由？
  (一)醫療費用部分：
    原告主張其因被告上開過失傷害之行為受有上開傷害，致支出醫療費用共計三百
    七十七元等語，業據其提出行政院衛生署雲林醫院收據二紙為證，復為被告所不
    爭執，自堪信為真實，是原告因被告上開過失傷害行為，致受有共計三百七十七
    元之醫療費損失。
  (二)喪失勞動能力損害部分：
    原告主張其因被告上開過失傷害之行為受有上開傷害，該傷勢已符合勞工保險殘
    廢給付標準表第五十九款之規定，受有不能工作二百二十日共計二十二萬二千二
    百元工資之損害等語，並提出驗傷診斷書、勞工保險加保申報表各乙紙為證，惟
    被告抗辯原告所受之傷害並未符合上開標準表第五十九款規定，難認原告有喪失
    勞動能力等語。經查：
  1.按當事人主張有利於己之事實者，就其事實有舉證之責任，民事訴訟法第二百七
    十七條前段定有明文。所謂舉證係指就爭訟事實提出足供法院對其所主張者為有
    利認定之證據而言，若所舉證據，不能對其爭訟事實為相當之證明，自無從認定
    其主張為真正。又主張法律關係存在之當事人，就該法律關係發生所須具備之要
    件，應先負舉證之責任，原告就其主張之事實，不舉證證明者，被告本無須就其
    抗辯之事實，負舉證之責任，縱令被告就其抗辯事實不能舉證，或其所舉證據尚
    有疵累，亦應駁回原告之請求，此為舉證責任分擔之原則，最高法院十七年度上
    字第九一七號著有判例可資參照。
  2.原告主張因系爭過失傷害事件，致其損失二百二十日之勞動所得，而減少共計二
    十二萬二千二百元收入之情，雖據提出驗傷診斷書、勞工保險加保申報表為證，
    然為被告所否認，則揆之上開判例，原告自應就上開主張情節負舉證責任。然本
    院為明瞭原告自系爭車禍受有上開傷害迄今，其生活上是否需他人協助及看護，
    乃檢附原告所受之上開傷害是否已達勞工保險殘廢給付標準表第五十九款頭部、
    顏面部或頸部受損壞致遺存顯著醜形者之規定，及原告就診醫院即行政院衛生署
    雲林醫院病歷，囑託行政院國軍退除役官兵輔導委員會台中榮民總醫院鑑定，原
    告並於九十三年四月三十日前往行政院國軍退除役官兵輔導委員會台中榮民總醫
    院鑑定其目前傷勢是否達上開標準表第五十九款之情，經該院鑑定完畢，並於九
    十三年五月六日回復謂「四、鑑定結果：廖君（按為原告）目前傷勢為左側臉頰
    近嘴角處直線傷痕長度四公分、中央寬零點一公分、兩端細長雖是可見疤痕，但
    並未達殘廢標準之規定（五公分不規則醜形疤痕）。」有該院九十三年五月六日
    中榮醫企字第０九三０００二四九五號函附卷可參，足認原告所受之上開傷勢並
    未達勞工保險殘廢給付標準表第五十九款頭部、顏面部或頸部受損壞致遺存顯著
    醜形者之規定，要難認原告喪失此部分之勞動能力，是原告主張受有二百二十日
    喪失工作能力之損失二十二萬二千二百元等語，並無所據，應予駁回。
  (三)精神慰撫金部分：
    本院斟酌原告大學畢業，名下有一不動產及二輛車輛，並經營坤富營造有限公司
    ，其於八十九、九十、九十一年度受有二十七萬五千二百二十元、二十九萬三千
    三百八十九、五千五百二十二元之所得，及於八十九年度受有雲林縣莿桐鄉農會
　　一千二百四十元之利息所得，現承攬雲林縣政府石壁森林遊憩區公共設施整建工
    程、外墓（三）農路改善工程（見原告提出之雲林縣政府營利事業登記證、工程
    合約、國立嘉義大學畢業證書、坤富營造有限公司損益表，及卷附財政部台灣省
    中區國稅局雲林縣分局九十三年四月二十三日中區國稅雲縣四字第０九三０００
    八三五三號函），因本件傷害受有左臉頰下方六乘零點三公分之撕裂傷、左手前
    臂內側三乘三公分瘀傷、背部三乘一公分瘀併擦傷及零點五乘零點五擦傷等傷害
    ，其內心所受驚嚇非比尋常，而被告為國中畢業，案發前從事土木工作，每月收
    入約二萬餘元，名下有一輛車輛，於八十九、九十、九十一年度受有二十八萬九
    千三百九十六元、四十八萬元、三十六萬元之薪資所得（見上開雲林縣分局函）
    ，經濟狀況普通，然本件傷害事件乃肇致於被告因不願與配偶廖桂莉離婚，精神
    受有刺激一時失慮持刀砍損傢俱洩忿，因原告阻止其無理智之行為，被告為退卻
    原告竟揮舞刀械，致無辜原告因此受有上開傷害，惟被告於案發後即對其過失傷
    害之犯行坦白承認，足認被告於肇事後有誠意協商善後，僅因原告請求金額過鉅
    ，而無法達成和解等一切情狀，認原告所得請求之精神慰撫金以二十五萬元為適
    當。
六、綜上所述，原告本於侵權行為之損害賠償請求權，請求被告賠償二十五萬零三百
    七十七元，及自起訴狀繕本送達翌日即九十三年二月十日起至清償日止，按週年
    利率百分之五計算之利息，為有理由，應予准許，其餘之請求，則無理由，應予
    駁回。另本判決第一項原告勝訴部分，係所命給付之金額或價額未逾五十萬元之
    判決，依民事訴訟法第三百八十九條第一項第五款規定，應依職權宣告假執行，
    此部分雖經原告陳明願供擔保請准宣告假執行，惟其聲請不過促請法院職權發動
    ，本院無庸就其聲請為准駁之裁判，附此敘明。又原告敗訴部分，其假執行之聲
    請因訴之駁回而失所附麗，應併予駁回。
七、訴訟費用負擔之依據：民事訴訟法第七十九條但書。
中　　　華　　　民　　　國　　九十三　　年　　　六　　　月　　 十八　　 日
                              臺灣雲林地方法院民事庭
~B法　　　官　陳秋如
右為正本係照原本作成。
如對本判決上訴，須於判決送達後廿日內向本院提出上訴狀。（需附繕本）
中　　　華　　　民　　　國　　九十三　　年　　　六　　　月　　 十八　　 日
~B法院書記官　沈瑞芳
